【裁判字號】    92,上訴,1687
【裁判日期】    920910
【裁判案由】    偽造文書
【裁判全文】
臺灣高等法院臺中分院刑事判決                  九十二年度上訴字第一六八七號
    上  訴  人
    即  自訴人  甲○○
                乙○○
    被      告  丙○○
                丁○○
右上訴人因被告偽造文書案件，不服臺灣台中地方法院九十二年度自更字第二十二號
中華民國九十二年七月三十日第一審判決，提起上訴，本院判決如左：
    主      文
上訴駁回。
    事實及理由
一、自訴意旨如附件所示。
二、本案經本院審查結果，認本件自訴不合法，其理由業據第一審判決書記載甚詳，
    爰引用之（如附件）。
三、自訴人上訴意旨略以：依最高法院相關判決顯示，刑事訴訟法第三百十九條第一
    項所稱被害人只須所訴事實如果屬實，在實體法上足認其為被害人即為已足，且
    刑法第二百十三條公務員登載不實罪係得提起自訴云云。本院查：刑法第二百十
    三條之公務員登載不實公文書罪，既以公文書登載不實事項之結果，足以生損害
    於公眾或他人者，為其成立之要件；則該罪所保獲之法益，自不限於公眾之利益
    ，若個人有直接受害之情形，仍非不得提起自訴。惟本件原審係以：「臺中市政
    府係於行政救濟程序，站在原處分機關之立場依法提出答辯書，此與一般民事或
    刑事審判程序之當事人所出之答辯狀並無二致，且該答辯書係經訴願機關（即內
    政部）為相當之調查，始採為判決之基礎，非謂依法必需採信被告等提出之答辯
    內容，則自訴人因訴願機關採信被告等所提答辯之事實，而受不利之判斷結果，
    亦屬該機關審酌相關證據而判決後之間接受害結果，顯然自訴人並非被告等提出
    答辯書之直接被害人甚明。自訴人既非因被告等提出答辯書而直接受有損害，與
    刑事訴訟法第三百十九條第一項所稱之被害人並不相當，並無提起自訴之權。是
    以，本件自訴人就其所訴刑法第二百十三條公務員登載不實公文書罪，並非犯罪
    之直接被害人，依法即不得提起自訴，自訴人不得提起自訴而提起，爰不經言詞
    辯論，逕為諭知不受理之判決」等語，是原判決係以，自訴意旨縱令屬實，自其
    形式上觀之，自訴人亦非直接被害人，不符提起自訴要件而為不受理判決，與上
    訴指摘，自訴人就刑法第二百十三條非不得提起自訴云云，兩者並不相同，本件
    上訴為無理由應予駁回，且不經言詞辯論為之。
四、據上論斷，應依刑事訴訟法第三百七十三條、第三百六十八條、第三百七十二條
    ，判決如主文。
中      華      民      國      九十二  年      九      月      十      日
                                臺灣高等法院臺中分院刑事第四庭
                                      審判長法  官  洪  耀  宗
                                            法  官  江  德  千
                                            法  官  劉  登  俊
右正本證明與原本無異。
除自訴人外，其餘不得上訴
如不服本判決應於收受送達後十日內向本院提出上訴書狀，其未敘述上訴之理由者並
得於提起上訴後十日內向本院補提理由書（均須按他造當事人之人數附繕本）。
                                            書記官  鄧  智  惠
中      華      民      國      九十二  年      九      月      十二    日
                                                                        Ａ


司法院資訊處製作；財團法人民間司法改革基金會備份。
